【裁判字號】    89,訴,591
【裁判日期】    890713
【裁判案由】    毒品危害防制條例等
【裁判全文】
臺灣臺南地方法院刑事判決                          八十九年度訴字第五九一號
    公  訴  人  台灣台南地方法院檢察署檢察官
    被      告  乙○○
    指定辯護人  本院公設辯護人  甲○○
右列被告因毒品危害防制條例等案件，經檢察官提起公訴 (八十九年度偵字第一六七
六、一八八五、一八九五號)，本院判決如左：
    主  文
乙○○依法逮捕之人脫逃，累犯，處有期徒刑伍月；又竊盜，累犯，處有期徒刑捌月
；又連續販賣第二級毒品，累犯，處有期徒刑捌年，販賣所得新台幣伍萬元沒收，如
全部或一部不能沒收時，以其財產抵償之；另海洛因貳包（合計淨重壹點貳陸公克、
包裝重零點肆零公克）、安非他命壹拾參包（淨重參拾壹點貳公克、包裝重參點陸公
克）均沒收銷燬之；呼叫器壹個、強力吸鐵鐵盒壹個均沒收。應執行有期徒刑捌年拾
月，販賣所得新台幣伍萬元沒收，如全部或一部不能沒收時，以其財產抵償之；另海
洛因貳包（合計淨重壹點貳陸公克、包裝重零點肆零公克）、安非他命壹拾參包（淨
重參拾壹點貳公克、包裝重參點陸公克）均沒收銷燬之；呼叫器壹個、強力吸鐵鐵盒
壹個均沒收。
    事  實
一、乙○○有盜匪、麻藥等前科，又於民國八十六年間，因贓物罪，經本院判處有期
    徒刑五月確定，甫於八十七年一月十三日易科罰金執行完畢，仍不知悔改，復基
    於概括之犯意，分別於民國八十八年十二月初及八十九年一月初，以00000
    00000號行動電話及0000000號呼叫五三○號呼叫器聯絡，在台南市
    ○○路○段一○三巷口，連續二次販賣第二級毒品安非他命與丁○○，每次一兩
    ，價金新台幣（以下同）二萬五千元。嗣於八十九年一月二十九日十六時三十分
    許，在台南市○○路口，為警當場於其乘騎機車踏板下強力吸鐵之鐵盒內，查獲
    安非他命十三包（淨重三一．二公克、包裝重三．六公克）、海洛因二包（淨重
    一．二六公克、包裝重○．四公克）；另扣押呼叫器一個、強力吸鐵之鐵盒一個
    。
二、乙○○意圖為自己不法之所有，於八十九年一月二十七日凌晨二時許，在台南市
    ○○○路二段一八五巷十號前，竊取戊○○所有車號ＺＶＸ─○○一號輕型機車
    一部，得手後將引擎拆卸，改裝於其所有車號ＵＢＦ─六三六號同型機車上，供
    己騎用，其餘零件及車牌等則丟棄。
三、乙○○因涉嫌上開違反毒品危害防制條例等案件，經台南市警察局第六分局員警
    依法逮捕，於八十九年一月三十日解送台灣台南地方法院檢察署偵辦，經檢察官
    訊問後，聲請本院裁定觀察、勒戒，於同日下午十五時五十五分，由該地檢署法
    警解送法院時，以預藏之鑰匙打開手銬等械具而脫逃，至地檢署前棟大樓，拉開
    鐵條，破壞玻璃，並藏匿於律師休息室，嗣復至採尿室取得採尿人員制服偽裝，
    後於採尿室廁所內經警及本署人員搜捕歸案。
四、案經台南市警察局第六分局及台灣台南地方法院檢察署法警報請台灣台南地方法
    院檢察署檢察官偵查起訴。
    理  由
一、右揭三脫逃之犯罪事實，業據被告乙○○於偵、審中坦承不諱，並經台灣台南地
    方法院檢察署檢察官勘驗現場屬實，製有勘驗筆錄、現場圖、照片，並有該署法
    警報告書在卷可稽，其自白與事實相符，應堪採信。另訊據被告乙○○，矢口否
    認有右揭一販賣毒品之犯罪事實，辯稱：伊只是載丙○○去找丁○○，伊沒有販
    賣安非他命云云。經查，被告如何販賣安非他命之事實已據證人丁○○於警訊中
    陳明，且證人丁○○於本院審理中復結證稱：「我打電話去時是要找被告，我不
    知道誰才是丙○○，我只知道外號叫『建忠』，是上一次出庭時在法警室時被告
    跟我說『建忠』就是丙○○。」、「買毒品之錢是交給乙○○的，到庭作證的丙○○不是外號叫『建忠』的人，我不認識他，二次毒品都是被告給我的，沒有看
    見另外那個人，都是被告說東西是『建忠』的，所以我才會那樣說，我不是要替
    丙○○脫罪。」等語。而被告也坦承0000000000號行動電話及000
    0000號呼叫五三○號呼叫器均是伊在使用，足徵被告確有販賣安非他命與丁○○之實。又被告於偵查中雖辯稱查獲之毒品海洛因二包、安非他命十三包是丙○○寄放的云云，然所謂寄放安非他命乙節，業據證人丙○○堅決否認，同時被
    告於本院八十九年六月十二日審理中自承「因之前是為了要減輕刑責才說安非他
    命是丙○○的」等語，可知扣案毒品應與證人丙○○無關。再被告雖辯稱毒品是
    丙○○賣給丁○○的云云，但此亦為丙○○所堅決否認，同時丙○○、丁○○復
    互相否認認識彼此，證人丁○○固於本院八十九年五月二十二日審理中證稱「我
    打電話時不知電話是誰的，打去時都是丙○○接的，被告載丙○○來交易的」等
    語，惟被告已供承該行動電話是伊在使用，則丙○○又如何接聽？且證人丁○○
    於八十九年六月十二、十九日本院二次審理中已分別再證稱「我不知道誰才是丙○○，我只知道外號叫『建忠』，是上一次出庭時在法警室時被告跟我說『建忠
    』就是丙○○」、「沒有看見另外那個人，都是被告說東西是『建忠』的，所以
    我才會那樣說，我不是要替丙○○脫罪。」等語，故除被告之指述外查無其他證
    據足認本案安非他命是丙○○售與丁○○者。況被告之指述係為卸免己身罪責，
    自難僅憑其單方指述而為有利被告之認定。此外，本件扣案之毒品又是在被告乘
    騎機車踏板下強力吸鐵之鐵盒內查獲，數量又多達三十餘公克之多，顯見被告所
    辯洵不足採信。該扣案毒品送鑑定結果確屬甲基安非他命，復有法務部調查局檢
    驗通知書乙紙可憑，被告販賣毒品安非他命犯行，足堪認定。
二、被告既否認販賣安非他命犯行，本院自無從查得其具體販入、賣出之實際利得金
    額，惟徵之安非他命因物稀價昂，且為政府嚴予查緝之違禁物，凡販賣安非他命
    者，苟無利可圖，應無甘冒被供出來源或被檢警查緝法辦之危險而平價供應他人
    ，因此其販入之價格必較出售之價格低廉，或以同一價格販賣而減少安非他命之
    份量，而有從中賺取買賣價差牟利之意圖及事實，應屬合理之認定，倘無差額利
    潤可圖，衡情其應不致於甘冒風險，無端平價將安非他命供應丁○○吸食之理，
    基上說明，堪認本件被告販入安非他命之價格必較販出之價格為低，而有從中賺
    取差額利潤圖利之事實，是被告具有營利意圖甚明。
三、次查，又訊據被告亦矢口否認右揭二之竊盜犯行，辯稱伊機車於一月十五日借給
    同行而逃逸不詳姓名、年籍、住居所綽號「阿寶」之男子，至一月二十八日上午
    才來找伊，伊不知他如何換引擎；伊的機車借給他撞壞了，他才會把我的車牌換
    到被害人的機車上，被害人機車上的引擎是伊的云云。惟車號ＵＢＦ─六三六號
    輕型機車為被告所有，綽號「阿寶」之男子僅向被告借用，自無竊取他人機車，
    拆卸引擎組裝於所借用機車之理！且證人即查獲本案之員警己○○結證稱：「因
    發現時被告所騎的機車另外載有壹具引擎，當時就上前盤查，被告及另外一人就
    逃跑，只抓到被告，車牌是被告的其他的是被害人的，踏板處的引擎是被告的，
    被告說機車是阿寶偷的，他的引擎是要去修理。」等語，核與被告所辯伊的引擎
    換裝到被害人機車上之情形並不相符，且被告若無竊盜犯行，何以一見警察即逃
    跑？況被告能將車借與「阿寶」使用，卻不能提供「阿寶」之男子之真實姓名、
    地址以供調查，自難信實。此外，本件機車乃被害人戊○○所失竊者，復經戊○○指述在卷，並有贓物認領保管單乙紙足資佐證。職是，被告空言否認不法，所
    辯顯然為卸責之詞，自不足採信，其竊盜犯行亦堪予認定，應依法論科。
四、另公訴意旨認被告於八十九年一月二十九日十六時三十分許，在台南市○○路口
    為警查獲時，乃正欲販賣安非他命與丁○○云云，惟證人丁○○除證稱向被告購
    買二次安非他命外，從未證述八十九年一月二十九日係要向被告購買安非他命，
    而被告亦否認其事，公訴意旨對此復未舉證以實其說，自難認查獲當時被告有販
    賣安非他命之行為。再本件是否尚有一綽號「建忠」者與被告共同販賣安非他命
    與證人丁○○，丁○○於警訊中固稱有此「建忠」之人，而本院審理中則否認見
    過其人，改稱是被告告訴她毒品是「建忠」所有的等語，又被告雖稱「建忠」就
    是證人丙○○，惟並無任何資料足以佐證，況證人丁○○復否認被告所述，因此
    尚無積極證據足證本件乃被告與「建忠」或丙○○共同販賣毒品與丁○○。又竊
    盜案部分，雖警方欲盤查被告時，尚有一不詳姓名之人逃逸，而被告固指該人即
    是行竊之人「阿寶」，惟被告所辯並不足採，已如前述，此外，復無其他證據足
    徵本件竊盜犯行乃被告與「阿寶」者一同下手行竊，職是，亦不得認「阿寶」為
    被告之共犯，併予說明。
五、按安非他命係屬毒品危害防制條例第二條第二項第二款所定之第二級毒品，核被
    告乙○○意圖營利販賣安非他命，所為係犯毒品危害防制條例第四條第二項之罪
    ；又被告脫逃、竊盜犯行，所為係犯刑法第一百六十一條第一項、第三百二十條
    第一項之罪。被告販賣安非他命前之持有行為，本應以持有罪論，惟持有後進而
    販賣，其持有之低度行為應為販賣之高度行為所吸收，故不另論罪。又被告先後
    二次販賣行為，時間緊接，犯罪構成要件相同，顯係基於概括犯意反覆為之，為
    連續犯，應依刑法第五十六條之規定以一罪論，並加重其刑。惟販賣第二級毒品
    罪之法定最重本刑為無期徒刑，依法不得加重，故該部分不再加重被告之刑。又
    被告有盜匪、麻藥等前科，又於八十六年間，因贓物罪，經本院判處有期徒刑五
    月確定，甫於八十七年一月十三日易科罰金執行完畢，有台灣高等法院被告全國
    前案紀錄表、台灣台南地方法院檢察署刑案資料查註紀錄表各乙紙存卷可參，其
    於五年內再犯本件有期徒刑以上之罪，為累犯，應加重其刑，惟如上所述，販賣
    第二級毒品罪之法定最重本刑為無期徒刑，依法不得加重，故販賣毒品罪最重本
    刑部分仍不再加重被告之刑，而脫逃及竊盜罪部分仍應加重其刑。再被告所犯上
    開三罪間，犯意各別、行為互殊，應分論併罰。爰審酌被告之品行、犯罪之動機
    、目的、手段、犯罪後否認犯行尚乏悔意、販賣毒品數量及對社會所生危害等一
    切情狀，各量處如主文所示之刑，併定其應執行刑，以資懲儆。另被告販賣毒品
    所得之金額共計五萬元，應依毒品危害防制條例第十九條第一項予以宣告沒收，
    如全部或一部無法沒收時，以其財產抵償之。扣案安非他命十三包（淨重三一．
    二公克、包裝重三．六公克）屬第二級毒品、海洛因二包（淨重一．二六公克、
    包裝重○．四公克）為第一級毒品均應沒收並銷燬之；又強力吸鐵之鐵盒一個、
    呼叫器一個均為被告所有，供犯罪所用之物，併宣告沒收。海洛因二包公訴意旨
    雖未論及，但既屬違禁物，故仍諭知沒收，附予敘明。
六、據上論斷，應依刑事訴訟法第二百九十九條第一項前段，毒品危害防治條例第四
    條第二項、第十八條第一項前段、第十九條第一項，刑法第十一條前段、第五十
    六條、第四十七條、第五十一條第五款、第六十五條第一項、第三十八條第一項
    第二款，判決如主文。
本案經檢察官陳俊秀到庭執行職務
中    華    民    國      八十九      年      七      月      十三      日
                                  臺灣臺南地方法院刑事第一庭
                                      法  官  彭  喜  有
右正本證明與原本無異。
如不服本判決，應於判決送達後十日內，向本院提出上訴狀。
                                      書記官  楊  育  民
中    華    民    國      八十九      年      七      月      十三      日
附錄本案論罪科刑法條全文
毒品危害防制條例第四條第二項：
  製造、運輸、販賣第二級毒品者，處無期徒刑或七年以上有期徒刑，得併科新臺幣
  七百萬元以下罰金。
刑法第一百六十一條第一項：
  依法逮捕、拘禁之人脫逃者，處一年以下有期徒刑。
刑法第三百二十條第一項：
  意圖為自己或第三人不法之所有，而竊取他人之動產者，為竊盜罪，處五年以下有
  期徒刑、拘役或五百元以下罰金。


司法院資訊處製作；財團法人民間司法改革基金會備份。
